【裁判字號】    96,交簡上,119
【裁判日期】    970417
【裁判案由】    過失傷害
【裁判全文】
臺灣士林地方法院刑事判決           96年度交簡上字第119號
上  訴  人  臺灣士林地方法院檢察署檢察官
被      告  乙○○
上列上訴人因被告過失傷害案件，不服本院中華民國96年9 月17
日所為96年度交簡字第428 號第一審刑事簡易判決（偵查案號：
臺灣士林地方法院檢察署95年度偵字第15349 號），提起上訴，
本院管轄之第二審合議庭判決如下：
    主  文
原判決撤銷。
乙○○犯過失傷害罪，處有期徒刑伍月，如易科罰金，以新臺幣
壹仟元折算壹日，減為有期徒刑貳月又拾伍日，如易科罰金，以
新臺幣壹仟元折算壹日。又犯不能安全駕駛動力交通工具罪，處
有期徒刑貳月，如易科罰金，以新臺幣壹仟元折算壹日，減為有
期徒刑壹月，如易科罰金，以新臺幣壹仟元折算壹日。應執行有
期徒刑月又拾伍日，如易科罰金，以新臺幣壹仟元折算壹日。
    事  實
一、乙○○於民國95年12月3 日凌晨0 時許，在臺北市○○區○
    ○路好樂迪KTV 店內與友人共同飲用啤酒10瓶後，明知已達
    於無法安全駕駛動力交通工具之程度，仍於同日凌晨4 時15
    分許駕駛車牌號碼DV-2187 號自用小客車載送友人返家，並
    沿臺北市○○區○○街由北往南方向行駛，於同日凌晨4 時
    40分許，行經洲美街145 號燈桿前時，本應注意汽（機）車
    駕駛人有飲用酒類後其吐氣所含酒精濃度超過每公升0.25毫
    克或血液中酒精濃度超過百分之0.05以上者，不得駕車；又
    應注意行車速度，依標誌之規定，無標誌者，在市區道路，
    時速不得超過50公里；且在劃有分向限制限之道路，駕駛人
    應遵守交通標線之指示，不得駛入來車之車道，而依當時天
    氣晴，夜間有照明，視距良好，路面無缺陷之情形，並無不
    能注意之情事，竟疏於注意，仍貿然於酒後吐氣所含酒精濃
    度超過每公升0.25毫克之情形下以時速60公里之速度超速行
    駛，並跨越分向限制線駛入對向車道，適有甲○○騎乘車牌
    號碼M9W-992 號重型機車沿對向車道行駛至該處，乙○○因
    煞避不及而擦撞甲○○之重型機車，致甲○○人車倒地因而
    受有左側脛腓骨開放性骨折之傷害。嗣經警據報到場，乙○
    ○於有偵查職務之員警到場時尚未知被告姓名時，即主動承
    認為肇事者，並不逃避裁判，員警並測得乙○○之呼氣所含
    酒精濃度為每公升0.59毫克，而悉上情。
二、案經甲○○訴由臺北市政府警察局北投分局報告臺灣士林地
    方法院檢察署檢察官偵查起訴。
    理  由
一、按被告以外之人於審判外之陳述，雖不符刑事訴訟法第15 9
    條之1 至第159 條之4 之規定，而經當事人於審判程序同意
    作為證據，法院審酌該言詞陳述或書面陳述作成時之情況，
    認為適當者，亦得為證據；另當事人、代理人或辯護人於法
    院調查證據時，知有第159 條第1 項不得為證據之情形，而
    未於言詞辯論終結前聲明異議者，視為有前項之同意，刑事
    訴訟法第159 條之5 定有明文。經查，本件判決所引之下列
    各項證據方法均經檢察官及被告於本院準備程序及本院審判
    時明示同意有證據能力（見本院卷96年12月27日準備程序筆
    錄第4 頁、本院97年3 月27日審判程序筆錄第3 頁），且於
    本院言詞辯論終結前，檢察官、被告對於卷附具有傳聞證據
    性質之證據，既均已知其情，均未聲明異議，本院審酌該等
    言詞陳述及書面陳述作成時之情況，並無任何違法取證，不
    宜作為證據之情事，依刑事訴訟法第159 條之5 之規定，自
    得作為證據，先予敘明。
二、上揭犯罪事實，業據被告乙○○於警偵訊、前審及本院審理
    時均坦承不諱（見偵卷第9-10頁、第45-46頁、第53-55頁、
    原審卷第34頁、本院96年12月27日準備程序筆錄第3 頁、97
    年3 月27日審判筆錄第3 頁），核與告訴人甲○○於警詢指
    訴之被害情節大致相符（見偵卷第12頁），並經證人何仁成
    於警詢、偵查中證述被告酒後駕車，並於上開時地跨越雙黃
    線超速行駛等情明確（見偵卷第14-15 頁、第48-49 頁），
    復有道路交通事故現場圖及調查報告表(一)(二)、臺北市政府警
    察局北投分局交通分隊道路交通事故補充資料表、臺北市政
    府警察局北投分局交通分隊交通事故談話記錄表、呼氣酒精
    濃度測試單、臺北市政府警察局舉發違反道路交通管理事件
    通知單、刑法第185 條之3 案件測試觀察記錄表各1 份、肇
    事現場及車損照片11張附卷足憑（見偵卷第17-22 頁、第
    26-3 3頁、第35頁），又告訴人甲○○因本件車禍受有左側
    脛腓骨開放性骨折之傷害乙節，有行政院國軍退除役官兵輔
    導委員會臺北榮民總醫院出具之診斷證明書1 份存卷可查（
    見偵卷第57頁）。另參考德國、美國之認定標準，對於酒精
    濃度呼氣已達每公升0.55毫克（0.55MG /L） 或血液濃度達
    0.11 %以上，肇事率為一般正常人之10倍，認已達「不能安
    全駕駛」之標準（法務部88年5 月18日法檢字第001669號
    函參照）。被告乙○○經警測得其吐氣所含酒精濃度猶達每
    公升0.59毫克，已明顯超過前揭標準，復發生本件交通事故
    ，顯見已達不能安全駕駛之程度甚明。
三、按汽（機）車駕駛人有飲用酒類後其吐氣所含酒精濃度超過
    每公升0.25毫克或血液中酒精濃度超過百分之0.05以上者，
    不得駕車；汽車行駛時，駕駛人應注意行車速度，依標誌之
    規定，無標誌在市區道路，時速不得超過50公里，且駕駛人
    駕駛汽車，應遵守道路交通標誌、標線、號誌之指示，劃有
    分向限制限之道路，不得駛入來車之車道，道路交通安全規
    則第114 條第2 款、第93條第1 項第1 款、第90條、第97條
    第1 項第2 款定有明文。查被告駕駛自用小客車，自應注意
    上開安全規定，而本次車禍肇事當時之天候晴、夜間有照明
    ，路面乾燥、無缺陷、無障礙物，視距良好等情，亦有上開
    車禍現場照片及道路交通事故調查報告表(一)可稽，被告並非
    不能注意及此，竟疏於注意，於酒後及身體疲憊之狀態下任
    意駕車，且貿然超速駛入對向車道，待發覺告訴人甲○○騎
    乘機車自對向駛至，閃煞不及進而肇事，被告確有過失，應
    甚灼然。另稽之卷附之前開診斷證明書，堪認被告之過失行
    為，與告訴人之傷害間，確有相當因果關係。綜上，本案事
    證明確，被告酒後駕車公共危險、過失傷害等犯行均堪以認
    定，應予依法論科。
四、查被告乙○○行為後，刑法第185 條之3 規定業於97年1 月
    2 日修正公布，並自同月4 日起生效施行，修正前刑法第18
    5 條之3 法定刑係「1 年以下有期徒刑、拘役或3 萬元以下
    罰金」；修正後刑法第185 條之3 法定刑則係「1 年以下有
    期徒刑、拘役或科或併科15萬元以下罰金」，修正前後之規
    定比較結果，該修正後之規定並非較有利於行為人，依刑法
    第2 條第1 項前段之規定，自應適用行為時修正前刑法第18
    5 條之3 規定。核被告乙○○酒後已達不能安全駕駛動力交
    通工具，卻仍駕駛小客車，核其所為，係犯行為時刑法第18
    5 條之3 不能安全駕駛動力交通工具罪。又被告因過失而傷
    害告訴人部分，係犯刑法第284 條第1 項前段過失傷害罪。
    被告所犯上開二罪，一為故意犯，一為過失犯，應分論併罰
    。又被告酒醉駕車，因而致告訴人受傷，其所犯上開過失傷
    害罪部分，應依道路交通管理處罰條例第86條第1 項規定加
    重其刑。另被告於肇事後，於警方處理人員前往肇事地點時
    ，人在現場，並當場承認為肇事人，有台北市○○○○○道
    路交通事故肇事人自首情形紀錄表1 份在卷可憑（見偵卷第
    24 頁） ，核與刑法第62條自首之規定相符，故有關被告所
    犯過失傷害罪部分，認應依刑法第62條規定減輕其刑，並先
    加後減之。
五、撤銷改判及科刑之理由：
    原審據以論罪科刑，固非無據，惟(一)刑法第185 條之3 業於
    97年1 月2 日公布，並自97年1 月4 日施行，且本件被告乙
    ○○所為上開公共危險犯行之犯罪時間係在95年12月3日，
    是被告乙○○行為後，法律已有變更，自應予以比較適用，
    而原判決於96年9月17日裁判之際未及比較適用，容有未洽
    ；(二)被告乙○○係酒醉駕車，其跨越分向線超速行駛肇事，
    過失情形嚴重，並因而致告訴人身體傷害，使告訴人之身心
    受到莫大之痛苦，案發後被告復未主動積極與告訴人洽談民
    事賠償事宜，雖曾於法院辦理之調解委員會同意賠償告訴人
    新台幣65萬元，然承諾之賠償條件，不僅無一兌現，告訴人
    家屬與其聯繫，被告均敷衍了事，甚至斷絕聯繫，業據告訴
    代理人丙○○到庭陳明，原判決僅量處有期徒刑4 月，實不
    足生警惕，難以彰顯正義，此部分量刑顯有失衡之處，亦屬
    未洽，檢察官循告訴人具狀請求上訴，指摘原判決不當，為
    有理由，原判決既有上開可議之處，即屬無可維持，自應撤
    銷改判。另告訴人上訴理由謂被告係犯過失傷害致重傷罪云
    云，認原審適用法律有誤，惟查告訴人之傷勢經診治結果，
    目前骨折癒合情形良好，可在不須任何輔助器下行動良好，
    其骨折之傷害應可完全治癒乙節，有行政院國軍退除役官兵
    輔導委員會臺北榮民總醫院97年3 月3 日北總企字第097000
    43 66 號函在卷可參（見本院卷），依上開函文說明，告訴
    人所受之傷害尚無刑法第10條所列重傷要件等情，原審認被
    告所涉係屬過失傷害罪，尚無不合，併予敘明。爰審酌被告
    乙○○酒後不能安全駕駛車輛，卻仍逞能駕駛、肇事後為警
    測得之呼氣所含酒精成分為每公升0.59毫克，又未遵守速限
    、標線狀況，跨越雙黃線超速疾駛，致告訴人受傷，過失程
    度甚為嚴重；另參被告無前科紀錄之素行，犯後坦承犯行，
    告訴人所受傷勢非輕，被告雖曾與告訴人以65萬元達成民事
    和解，惟被告並未依約履行等一切情狀，就被告所犯二罪，
    各量處如主文所示之刑。又本件被告犯罪時間均係在96年4
    月24日以前，爰依中華民國九十六年罪犯減刑條例規定，就
    前揭宣告刑分別減為如主文所示之刑，並定其應執行之刑及
    諭知易科罰金之折算標準。
據上論斷，應依刑事訴訟法第455條之1第1項、第3項、第369條
第1 項前段、第364 條、第299 條第1 項前段，刑法第2 條第1
項前段、第284 條第1 項前段、第62條、第41條第1 項前段、第
51條第5 款、修正前刑法第185 條之3 ，道路交通管理處罰條例
第86條第1 項、刑法施行法第1 條之1 、中華民國96年罪犯減刑
條例第2 條第1 項第3 款、第7 條、第9 條、第10條第1 項，判
決如主文。
本案經檢察官洪三到庭執行職務。
中    華    民    國    97    年    4     月    17    日
                  刑事第七庭審判長法  官  林秀鳳
                                  法  官  吳祚丞
                                  法  官  汪梅芬
以上正本證明與原本無異。
本件不得上訴。
                                  書記官  張馨尹
中    華    民    國    97    年    4     月    17    日
附錄本案論罪科刑法條全文
民國97年1 月4 日修正施行前刑法第185 條之3
服用毒品、麻醉藥品、酒類或其他相類之物，不能安全駕駛動力
交通工具而駕駛者，處1 年以下有期徒刑、拘役或3 萬元以下罰
金。
刑法第284 條第1 項前段
因過失傷害人者，處6 月以下有期徒刑、拘役或5 百元以下罰金
。


司法院資訊處製作；財團法人民間司法改革基金會備份。
